【裁判字號】    89,訴,552
【裁判日期】    890526
【裁判案由】    偽造文書
【裁判全文】
臺灣高雄地方法院刑事判決                          八十九年度訴字第五五二號
    公訴人  臺灣高雄地方法院檢察署檢察官
    被  告  甲○○
    選  任
    辯護人  歐陽志宏
            蔡淑媛
            陳里己
右列被告因偽造文書案件，經檢察官提起公訴（八十八年度偵字第三五九八號），本
院判決如左：
    主  文
甲○○共同行使偽造私文書，足以生損害於公眾及他人，累犯，處有期徒刑貳年陸月
。
    事  實
一、甲○○曾二次因偽造文書案件，經最高法院及臺灣高雄地方法院，分別判處有期
    徒刑一年六月及一年二月確定，於民國八十三年二月二十三日入監執行，嗣經接
    續執行，於八十四年五月十五日縮短刑期假釋出獄並交付保護管束，八十五年八
    月十七日假釋期滿，未經撤銷假釋視為執行完畢，惟其仍不知悔改，明知紀惠敏
    （業經檢察官為不起訴處分）於八十六年六月十日以新臺幣（下同）五萬元，向
    鍾雅智買受之車牌號碼ＷＯ─三八三三號、引擎號碼Ｒ0000000Ｄ號、車
    身號碼Ｒ0000000Ｄ號福特廠、綠色、排氣量一千九百九十一毫升之自用
    小客車，已遭車禍撞毀無法修復，竟為求取得前開自用小客車之車籍資料，於同
    年八月二十八日，以十四萬元之高價向紀惠敏買受該自用小客車後，隨即將該車
    之車牌、行車執照等車籍資料交予有共同犯意聯絡之鄭維玉（另案通緝中），由
    鄭維玉以「借屍還魂」之方式，將乙○○所有遭竊之車牌號碼ＵＯ─九四八二號
    福特廠、綠色、排氣量一千九百九十一毫升之自用小客車，引擎號碼Ｓ0000
    000Ｇ號磨滅，改為前開Ｒ0000000Ｄ號，車身號碼亦改為Ｒ0000
    000Ｄ號，並將前開ＷＯ─三八三三號車牌懸掛於該車之上，甲○○則佯以十
    二萬元出售其先前向紀惠敏買受之車牌號碼ＷＯ─三八三三號自用小客車予鄭維
    玉，並辦理過戶手續，使監理機關承辦之公務員將此不實之事項，登載於職務上
    所掌之車籍資料管理之公文書上。嗣於同年十月七日，甲○○將前開乙○○所有
    遭磨滅引擎及車身號碼、改懸掛車牌號碼ＷＯ─三八三三號之自用小客車，在嘉
    義市○○街二十號，以二十五萬元之價格代鄭維玉售予不知情之洪秀麗（業經檢
    察官為不起訴處分），並將該車由名義所有人鄭維玉過戶予洪秀麗之父洪炳柱，
    致使臺灣省公路局嘉義區監理所承辦之公務員，將此不實事項，登載於職務上所
    掌之車籍資料管理之公文書上，並據此於發給前開自用小客車之汽車行車執照，
    足生損害於車輛監理機關對車籍管理之正確性、乙○○本人及福特汽車製造廠商
    。
二、案經高雄縣警察局岡山分局報告臺灣高雄地方法院檢察署檢察官偵查起訴。
    理  由
一、訊據被告甲○○固不否認以十四萬元之高價向紀惠敏買受車牌號碼ＷＯ─三八三
    三號自用小客車，並將該車過戶予鄭維玉，嗣於八十六年十月七日再過戶予洪秀
    麗之父洪炳柱等情，惟矢口否認有何使公務員登載不實事項、行使使公務員登載
    不實事項及行使偽造私文書犯行，辯稱：當初向紀惠敏購買車牌號碼ＷＯ─三八
    三三號自用小客車時，是打算買來修理後自己使用，但朋友估價後認不能修理，
    才以十二萬元賣給經營中古車買賣之朋友鄭維玉，鄭維玉修好後，伊即代鄭維玉
    出售該車予洪秀麗，不知道所出售之車為前開被害人乙○○所有遭磨滅引擎及車
    身號碼並改掛車牌號碼ＷＯ─三八三三號之自用小客車，本件係屬誤會云云。經
    查：本件被告甲○○如何與另案共同被告鄭維玉基於共同犯意聯絡，先由甲○○
    向紀惠敏高價收購已遭車禍撞毀無法修復之車牌號碼ＷＯ─三八三三號之自用小
    客車，再佯將前開自用小客車以十二萬元售予鄭維玉，並辦理過戶手續，同時將
    車籍資料交由鄭維玉以「借屍還魂」之方式，將乙○○所有遭竊之車牌號碼ＵＯ
    ─九四八二號自用小客車，引擎及車身號碼磨滅，改為Ｒ0000000Ｄ號及
    Ｒ0000000Ｄ號，並改懸掛ＷＯ─三八三三號車牌，出售予不知情之洪秀
    麗等情，業據證人鍾雅智、紀惠敏、洪秀麗、乙○○及蕭四明所述情節指述甚詳
    ，且互核大致相符，並有遭車禍撞毀無法修復之車牌號碼ＷＯ─三八三三號自用
    小客車、乙○○所有遭磨滅引擎及車身號碼之車牌號碼ＵＯ─九四八二號自用小
    客車現況照片各四幀，車輛車牌失竊作業查獲車輛認可資料、車輛竊盜車牌失竊
    資料個別查詢報表查詢車輛認可資料各一紙、汽車買賣合約書三紙及車牌號碼Ｗ
    Ｏ─三八三三號洪炳柱汽車行車執照正本一紙附卷佐證，被告雖以前揭情詞置辯
    ，惟查：
  (一)依卷附之車牌號碼ＷＯ─三八三三號自用小客車遭撞毀後之現況照片四幀所示，
    該車自車頭以下完全遭撞毀，僅餘車尾尚可辯認，依情顯無法修復，對此，被告
    於偵訊及本院審理時辯稱：「因為賣車之人拿相片給我看，看不出車子受損嚴重
    」（見八十八年四月七日偵查訊問筆錄）、「之前想買回來修理自己開，但拿去
    給朋友估價後說不能修理了」等語（見本院八十九年四月二十六日訊問筆錄），
    顯不合常理，況被告於本院訊問時，既自承：目前工作為開砂石車，有駕照超過
    十年語（見本院同日訊問筆錄），顯見其擁有豐富駕車經驗，且其前二次前科，
    均係因俗稱「借屍還魂」之犯行，而遭法院判刑確定在案，此據其供明在卷，是
    其所辯無法由前揭照片判斷本件遭撞毀之車牌號碼ＷＯ─三八三三號自用小客車
    已無法修復云云，殊難置信。
  (二)前開遭撞毀之車牌號碼ＷＯ─三八三三號自用小客車，既顯無法修復如前述，則
    被告以十四萬元之不合理高價向紀惠敏買受該車之動機即不無可疑，對此，被告
    於偵查及本院審理時，始終未提出足令本院信服之說明，甚且於本院訊問：「為
    何當初要以十四萬元買這台車」時，僅稱：「紀惠敏要賣這個價錢」（見本院八
    十九年四月二十六日訊問筆錄），參酌紀惠敏僅以五萬元即向鍾雅智購得該車等
    情（見八十七年十一月二十四日警訊筆錄），更足證被告購買該車之動機絕非如
    其所稱「是打算買來修理後自己使用」。又被告雖另辯稱曾以十二萬元出售前開
    車牌號碼ＷＯ─三八三三號自用小客車予鄭維玉，並於偵查時提出買賣契約書一
    紙佐證，惟其既對此有利於己之抗辯，於高雄縣警察局岡山分局對其偵訊時始終
    未據提出，僅稱：該車是伊幫鄭維玉介紹轉售的云云（見八十七年十一月十七日
    警訊筆錄），且其於偵查時供稱：賣車後一、二十天才在鄭維玉家中簽訂買賣契
    約書（見八十八年二月二十四日偵查訊問筆錄），除與一般人在買賣車輛之前簽
    訂契約之常情不相符合外，亦未說明何以出賣前開自用小客車當時未簽訂買賣契
    約，事後卻補簽買賣契約之原因，是應足認前開買賣契約係被告為求脫免罪責，
    事後與鄭維玉共謀虛偽簽訂。
  (三)再鄭維玉雖因本件遭通緝始終未曾到庭，惟被告既供稱前開車牌號碼ＷＯ─三八
    三三號自用小客車，係伊交由鄭維玉修理後，再由其代為出售予洪秀麗，且其後
    出售予洪秀麗之自用小客車，確非前開自用小客車，而係乙○○所有遭磨滅引擎
    及車身號碼並改懸車牌之車牌號碼ＵＯ─九四八二號自用小客車，二輛車亦均為
    福特廠、綠色、排氣量一千九百九十一毫升，有前開照片八幀、車輛車牌失竊作
業查獲車輛認可資料、車輛竊盜車牌失竊資料個別查詢報表查詢車輛認可資料及
    洪炳柱汽車行車執照正本各一紙附卷可稽，並經證人蕭四明於偵查時結證屬實（
    八十九年一月二十四日偵訊筆錄），參酌鄭維玉曾於八十年十一月五日、八十三
    年五月二十六日及八十五年七月三十一日，因偽造文書及贓物罪，分別遭判處有
    期徒刑六月、四月及三年八月，有臺灣高雄地方法院檢察署刑案資料查註紀錄表
    一份附卷可佐，足證本件車牌號碼ＵＯ─九四八二號自用小客車應係鄭維玉變造
    改裝無疑。至被告對此雖諉稱不知情，惟其供述既有諸多不合常情、邏輯之處如
    前述，且證人洪秀麗於警訊及偵查時，分別證稱：「是向一名叫甲○○之男子所
    購買的」、「契約買賣是和甲○○所簽」，與被告供稱：洪秀麗不認識鄭維玉等
    語相符（見八十七年十一月日七日警訊筆錄、八十八年二月二十四日偵查訊問筆
    錄），顯見本件被告與鄭維玉間關係密切，故其諉稱不知鄭維玉將乙○○所有之
    車牌號碼ＵＯ─九四八二號自用小客車，磨滅引擎及車身號碼，並改懸ＷＯ─三
    八三三號車牌云云，亦不足採信。從而，本件至此事證已臻明確，被告犯行洵堪
    認定。至被告聲請本院另傳喚邱文賜、張富元到庭做證一節，因被告犯行明確如
    前述，本院經審核後認毋需傳喚，併予敘明。
二、被告甲○○並未出賣其向紀惠敏所買之車牌號碼ＷＯ─三八三三號自用小客車予
    鄭維玉，竟將該車過戶與鄭維玉，核其所為係犯刑法第二百十四條之使公務員登
    載不實事項罪；又按汽車引擎及車身號碼，乃汽車製造廠商對該汽車出廠時之識
    別文字，一面表示其出廠之年度及批號，一面亦代表其品質與信譽，係為表示一
    定用意之證明，他人不得擅自更改，被告與鄭維玉共謀由鄭維玉將被害人乙○○
    所有之車牌號碼ＵＯ─九四八二號自用小客車之引擎及車身號碼磨滅，改為Ｒ0
    000000Ｄ號及Ｒ0000000Ｄ號，因性質上已具有創設性，足以生損
    害於乙○○、汽車製造廠商及車輛監理機關對於車籍管理之正確性，且對外予以
    主張，除使臺灣省公路局嘉義區監理所承辦之公務員，將此不實事項，登載於職
    務上所掌之車籍資料管理之公文書上，並據以發給前開自用小客車之汽車行車執
    照外，被告並持前開汽車行車執照，併同前述偽刻之引擎、車身號碼及改懸車牌
    ，將該車出賣予不知情之洪秀麗，是核被告此部分所為，係犯修正前刑法第二百
    二十條（本條業於八十六年十月八日增訂第二項及第三項）、第二百十條、第二
    百十四條、第二百十六條之行使使公務員登載不實事項及行使偽造私文書犯行，
    其偽造引擎、車身號碼及使公務員登載不實事項於職務上所掌之公文書，復進而
    行使，其偽造與使公務員登載不實事項之低度行為，應為高度之行使行為所吸收
    ，僅論以行使使公務員登載不實事項罪及行使偽造私文書罪；前開使公務員登載
    不實事項罪、行使使公務員登載不實事項罪及行使偽造私文書罪三罪間，有方法
    結果之相牽連關係，依刑法第五十五條之規定，應從一重之行使偽造私文書罪論
    處。又被告就前開所犯各罪與鄭維玉間，均有犯意聯絡及行為之分擔，是應依刑
    法二十八條論以共同正犯。至公訴人雖未論及使公務員登載不實事項及行使使公
    務員登載不實事項部分，惟該二部分與已起訴之行使偽造私文書部分，有裁判上
    一罪之相牽連關係，為起訴效力所及，本院自得併予審理，附此敘明。又甲○○
    曾二次因偽造文書案件，經最高法院及臺灣高雄地方法院，分別判處有期徒刑一
    年六月及一年二月確定，於八十三年二月二十三日入監執行，嗣經接續執行，於
    八十四年五月十五日縮短刑期假釋出獄並交付保護管束，八十五年八月十七日假
    釋期滿，未經撤銷假釋視為執行完畢，有臺灣高等法院被告全國前案紀錄表一份
    附卷可稽，其於五年內再犯本件有期徒刑以上之罪，為累犯，應依法加重其刑。
    爰審酌被告前曾二次犯相同類型犯罪，有最高法院八十年度臺上字第二八九０號
    判決及臺灣高雄地方法院八十三年度易緝字第八五號判決影本各一份在卷可稽，
    竟不知悔改再犯本罪，對社會治安產生重大危害，且匿飾犯行，迄未坦承，態度
    不佳等一切情狀，爰量處如主文第一項所示之刑，以示儆懲。
據上論斷，應依刑事訴訟法第二百九十九條前段，刑法第二十八條、第二百十六條、
第二百二十條、第二百十條、第二百十四條、第五十五條、第四十七條，罰金罰鍰提
高標準條例第一條前段，判決如主文。
本案經檢察官蕭宇誠到庭執行職務。
中      華      民      國    八十九    年      五      月    二十六    日
                                臺灣高雄地方法院刑事第七庭
                                  審判長法  官  林  石  猛
                                        法  官  蔡  正  雄
                                        法  官  劉  傑  民
右正本證明與原本無異。
如不服本判決，應於判決送達後十日內，向本院提出上訴狀。
                                        書記官  林  豐  富
中    華    民    國      八十九      年      五      月      二十九    日
附錄法條
刑法第二百十條：
偽造、變造私文書，足以生損害於公眾或他人者，處五年以下有期徒刑。
刑法第二百十四條：
明知為不實之事項，而使公務員登載於職務上所掌之公文書，足以生損害於公眾或他
人者，處三年以下有期徒刑、拘役或五百元以下罰金。
刑法第二百十六條：
行使第二百十條至第二百十五條之文書者，依偽造、變造文書或登載不實事項或使登
載不實事項之規定處斷。
刑法第二百二十條：
在紙上或物品上之文字、符號、圖畫、照像，依習慣或特約，足以為表示其用意之證
明者，關於本章及本章以外各罪，以文書論。
錄音、錄影或電磁記錄，藉機器或電腦之處理所顯示之聲音、影像或符號，足以為表
示其用意之證明者，亦同。
稱電磁記錄，指以電子、磁性或其他無法以人之知覺直接認識之方式所製成之記錄，
而供電腦處理之用者。


司法院資訊處製作；財團法人民間司法改革基金會備份。
